【裁判字號】    89,易,2691
【裁判日期】    891220
【裁判案由】    恐嚇取財等
【裁判全文】
臺灣臺北地方法院刑事判決                        八十九年度易字第二六九一號
    公  訴  人  臺灣臺北地方法院檢察署檢察官
    被      告  甲○○
右列被告因恐嚇取財等案件，經檢察官提起公訴（八十九年度偵字第一九五五七號）
，本院判決如左：
    主      文
甲○○意圖為自己不法之所有，以恐嚇使人將本人之物交付，未遂，處有期徒刑壹年
拾月。
    事      實
一、甲○○曾於民國八十三年間，因違反肅清煙毒條例案件，經臺灣高雄地方法院判
    處有期徒刑三年一月，再經臺灣高等法院高雄分院駁回上訴而確定；又於八十四
    年間，因違反同條例及竊盜案件，經臺灣高雄地方法院判處有期徒刑三年八月，
    並接續前案執行，甫於八十六年十月三日假釋出監，尚在假釋期間，復於八十九
    年間，因竊盜案件，經本院於八十九年七月二十八日判處有期徒刑八月，因其撤
    回上訴而確定（均未構成累犯），詎猶不知悔改，基於意圖為自己不法所有之概
    括犯意，連續於（一）八十九年八月十一日上午七時許，在臺北縣新店市○○路
    五四巷二三號前，以自備之鑰匙（已丟棄）徒手竊取己○○所有停放該處之車牌
    ＡＮＨ－三三八號重型機車一部，得手後供己騎用；（二）同年月十五日下午七
    時許，在臺北縣新店市○○路一九○號前，見乙○○所有停放該址之車牌Ｆ八－
    四一五二號自小客車車門未上鎖，徒手開啟車門入內竊得手提袋一只（內有現金
    新台幣《下同》二千二百元，花旗銀行信用卡、提款卡，合作金庫提款卡、存摺
    ，慶豐銀行存摺，土地銀行提款卡、存摺、信用卡，誠泰銀行提款卡、存摺，證
    券存摺，汽、機車駕照，行動電話一具，資料袋，印章七顆，眼鏡，文具包，記
    事簿、鑰匙一串等物），得手後見誠泰銀行提款卡封套上有書寫密碼，乃意圖為
    自己不法之所有，於翌（十六）日晚間，持上開竊得之提款卡至臺北縣新店市○○路郵局第九支局，由自動提款機接續提領一萬元及一千元，以此不正方法詐領
    乙○○所有款項一萬一千元得逞；（三）八十九年八月十五日下午九時四十分許
    ，在臺北縣新店市○○路三二○號前，見丙○○所有停放該處之車牌ＢＫ－二九
    八三號自小客車玻璃鬆動，乃徒手扳開該車玻璃，入內竊得置有支票一紙及客戶
    資料之公事包一只，得手後因認無價值可言，遂棄置他處；（四）同年月十六日
    下午七時許，在臺北縣新店市○○路、北宜路口，趁黃俊硯將其所有車牌ＤＫ－
    一一五二號自小客車停放該處，未熄火而下車購物之際，徒手竊取該車，作為交
    通工具。嗣見車上有車主黃俊硯妻丁○○之行動電話號碼，遂萌為自己不法所有
    之意圖，於行駛至臺北縣新店市○○路與中央五街口時，以公用電話撥通丁○○
    上開行動電話，向其恫稱：如欲贖回ＤＫ－一一五二號自小客車，需準備十萬元
    ，匯款銀行帳號明日再以電話告知，將贖金匯入即可取回該車，否則將放火燒燬
    該車，且不准報警云云，著手於恐嚇取財之行為；（五）旋於同日下午九時三十
    分許，在臺北縣新店市○○○街十號前，見停放該處之壬○○所有車牌ＤＱ－○
    八六○號自小客車車門未鎖，徒手入內竊取證件偽辨機一台得逞。嗣因丁○○將
    甲○○上開恐嚇取財情事告知親人庚○○、黃柄槐，渠等遂於臺北縣新店地區尋
    找該車，於同日下午九時四十分許，在臺北縣新店市○○路碧潭橋頭發現甲○○
    駕駛該車，乃合力將之逮捕，甲○○恐嚇取財始未得逞；（六）惟甲○○仍無悔
    意，由乙○○處竊得之證件中得知其住處，遂於八十九年八月二十一日下午二時
    許，至李某位於臺北縣新店市○○○街十八巷六弄二號三樓之住處，以上開所竊
    得之鑰匙一串，開啟大門入內（無故侵入住宅部分未據告訴），徒手竊取乙○○
    所有之金幣一個、現金四千二百元、筆記簿一本、資料袋等物，得手後離去。嗣
    附近民眾戊○○發覺其行跡可疑而報警，經警於同日下午八時二十分許在臺北縣
    新店市○○○街一號前空地將之逮捕，始循線查獲上情。
二、案經臺北縣警察局新店分局移送臺灣臺北地方法院檢察署檢察官偵查起訴。
    理      由
一、訊據被告甲○○對右揭竊盜、詐欺之犯罪事實均坦承不諱，核與被害人己○○、
    乙○○、丙○○、辛○○、壬○○分別於警訊中指述之失竊情節相符，有警訊筆
    錄在卷可參，並有車輛竊盜、車牌失竊資料個別查詢報表、誠泰銀行存摺影本及
    被害人等領回失物所立據之贓物認領保管單多紙附卷可資佐證，足認被告此部分
    自白與事實相符，犯行堪以認定。惟被告矢口否認有恐嚇取財之犯行，辯稱：伊
    只打電話要被害人以十萬元贖回該車，未說要放火燒車云云。經查：被告於八十
    九年八月十六日晚間，以電話撥通被害人丁○○行動電話，向其恫稱：如欲贖回
    ＤＫ－一一五二號自小客車，需準備十萬元，匯款銀行帳號明日再以電話告知，
    將贖金匯入即可取回該車，否則將放火燒燬該車，且不准報警云云乙節，已據被
    害人丁○○，證人庚○○、黃柄槐分別於於警訊中陳述綦詳，有各該筆錄在卷可
    據，渠等與被告素不相識，遑論仇隙，衡情當無誣攀構陷被告之理，參以被告自
    承有打電話要求被害人準備十萬元贖回該車及告知不准報警乙情，被害人丁○○
    之指述應非子虛，被告辯稱無恐嚇取財云云，要無足採。本件事證已臻明確，被
    告犯行洵足認定，應予依法論科。
二、核被告所為，係犯刑法第三百二十條第一項竊盜罪、同法第三百三十九條之二第
    一項（公訴人漏載第一項）詐欺罪、第三百四十六條第三項、第一項（公訴人漏
    載第三項、第一項）恐嚇取財未遂罪。其恐嚇取財犯行，已著手於犯罪行為之實
    施，然因被害人丁○○尚未交付錢財，係屬未遂犯，依刑法第二十六條前段規定
    ，按既遂犯之刑度減輕其刑。又被告於同時、地以竊得之提款卡提領現金二次，
    係基於一個犯意，實施該當於同一構成要件且具有密切關連性之數個行為，而侵
    害同一法益，為接續犯，僅論以一罪；其先後多次竊盜犯行，係時間緊接，構成
    要件相同，顯係基於概括之犯意反覆為之，應依連續犯之規定論以一罪，並加重
    其刑。所犯上開三罪，有方法、結果之牽連關係，應依牽連犯規定從一重之恐嚇
    取財未遂罪處斷。爰審酌被告有如事實欄所載之前科，有臺灣高等法院檢察署刑
    案紀錄簡覆表在卷可按，於假釋中及前案甫判決後，猶無悛悔之意，再犯本件各
    罪，足見其惡性非輕，及犯罪動機、手段、目的、被害人所受損害、犯後態度等
    一切情狀，量處如主文所示之刑。末查，公訴人以被告已滿十八歲，且有犯竊盜
    罪之習慣，聲請依竊盜犯贓物犯保安處分條例第三條第一項第一款之規定，諭知
    於刑之執行前令入勞動場所強制工作，以資矯治等語，惟按，法院就同一罪刑所
    適用之法律，無論係對罪或刑 (包括主刑、從刑、或刑之加重、減輕與免除等項
    ）或保安處分，除法律別有規定外，均應本統一性或整體性之原則，予以適用；
    而竊盜犯贓物犯保安處分條例，為刑法有關保安處分規定之特別法，其適用範圍
    以所宣告之罪名為竊盜犯或贓物犯為限，同條例第一條定有明文，茍所宣告之罪
    名非竊盜犯或贓物犯之罪，縱其牽連之他罪，為竊盜犯或贓物犯之罪，亦無適用
    竊盜犯贓物犯保安處分條例宣付保安處分之餘地 (最高法院八十五年台非字第二
    七六號判決參照）。本件被告固犯竊盜罪，惟因另牽連犯恐嚇取財罪而從一重之
    恐嚇取財罪處斷，揆之上開說明，自無從依竊盜犯贓物犯保安處分條例第三條第
    一項第一款之規定，宣告強制工作之餘地，且本院認上開對其宣告之刑，已足收
    矯治之效，尚無依刑法第九十條規定宣告強制工作之必要，附此敘明。
三、公訴意旨另略以：被告甲○○意圖為自己不法之所有，於八十九年八月二十一日
    下午二時四十分許，持鑰匙欲開啟被害人戊○○位於臺北縣新店市○○○街十八
    巷二弄四號三樓住處之大門以入內行竊，惟因無法開啟，經戊○○發覺有異開門
    查詢，始未得逞，因認被告此部分另涉有刑法第三百二十條第三項、第一項竊盜
    未遂罪嫌云云。按犯罪事實應依證據認定之，無證據不得推定其犯罪事實，刑事
    訴訟法第一百五十四條定有明文。又刑法上之未遂犯，必須已著手於犯罪行為之
    實行而不遂，始克成立；同法第三百二十條第一項竊盜罪，自係以竊取他人之物
    為其犯罪行為之實行，如尚未為接近財物並進而物色財物之行為，仍不能以本條
    之竊盜未遂相繩。本件被告供稱：伊誤認該址為被害人乙○○住處，鑰匙無法開
    啟，伊並未進入屋內，亦無竊取該屋財物之意等語。經查，被害人戊○○於警訊
    中證稱：「當時我在家中休息，忽然聽見有人在用鑰匙想開我家之大門，該竊嫌
    （按即被告）打不開鐵門後，便按電鈴，我便問是誰，該人便說要找某人，我說
    不認識便問他要找幾號，他就說要找六號三樓，我便說不對哦，他便離去」等語
    （見臺灣臺北地方法院檢察署八十九年度偵字第一六六六四號卷第八頁反面），
    足見被告尚未進入戊○○住宅，應可認定。故縱被告有行竊之意圖，其尚未入室
    ，客觀上尚未接近財物並進而為物色財物之行為，揆諸前開說明，被告尚未著手
    於竊盜行為，自難謂係竊盜未遂。至其欲打開門鎖，原係竊盜預備行為，刑法上
    對於預備竊盜並無處罰明文，亦難令負何種罪責。此外，復查無其他積極證據足
    認被告有公訴意旨所指之竊盜未遂犯嫌，原應為無罪之諭知，惟因公訴人認該部
    分若有罪，與其他各竊盜罪有連續犯之裁判上一罪關係，爰不另為無罪之諭知。
據上論斷，依刑事訴訟法第二百九十九條第一項前段，刑法第三百四十六條第三項、
第一項、第三百二十條第一項、第三百三十九條之二第一項、第五十五條、第二十六
條前段，罰金罰鍰提高標準條例第一條前段，判決如主文。
本案經檢察官邱舜韶到庭執行職務
中      華      民      國    八十九    年     十二     月     二十     日
                                      臺灣臺北地方法院刑事第八庭
                                          法  官  宋  松  璟
右正本證明與原本無異。
如不服本判決，應於判決送達後十日內，向本院提出上訴狀。
                      書記官  黃  瑞  芬
中      華      民      國    八十九    年     十二     月     二十     日
附錄法條
刑法第三百四十六條
意圖為自己或第三人不法之所有，以恐嚇使人將本人或第三人之物交付者，處六月以
上五年以下有期徒刑，得併科一千元以下罰金。
以前項方法得財產上不法之利益或使第三人得之者，亦同
前二項之未遂犯，罰之。
刑法第三百二十條
意圖為自己或第三人不法之所有，而竊取他人之動產者，為竊盜罪，處五年以下有期
徒刑、拘役或五百元以下罰金。
意圖為自己或第三人不法利益，而竊佔他人之不動產者，依前項之規定處斷。
前二項之未遂犯罰之。
刑法第三百三十九條之二
意圖為自己或第三人不法之所有，以不正方法由自動付款設備取得他人之物者，處三
年以下有期徒刑、拘役或一萬元以下罰金。
以前項方法得財產上不法之利益或使第三人得之者，亦同。


司法院資訊處製作；財團法人民間司法改革基金會備份。
